【裁判字號】    95,訴,1691
【裁判日期】    951120
【裁判案由】    毒品危害防制條例
【裁判全文】
臺灣彰化地方法院刑事判決      九十五年度訴字第一六九一號
公  訴  人  臺灣彰化地方法院檢察署檢察官
被      告  甲○○
                    號
                    （另案羈押在臺灣彰化看守所）
上列被告因違反毒品危害防制條例案件，經檢察官提起公訴（九
十五年度毒偵字第二五五０、三三０九號），由本院合議庭裁定
依簡式審判程序審理判決如下：
    主  文
甲○○連續施用第一級毒品，累犯，處有期徒刑捌月，扣案之殘
留海洛因塑膠空袋貳個均沒收銷燬之、注射針筒支均沒收之；
又施用第一級毒品，累犯，處有期徒刑柒月；又施用第二級毒品
，累犯，處有期徒刑月。應執行有期徒刑壹年肆月，扣案之殘
留海洛因塑膠空袋貳個均沒收銷燬之、注射針筒支均沒收之。
    事  實
一、甲○○前曾於民國八十二年三月三十日，因違反肅清煙毒條
    例案件，經本院以八十一年度訴字第一二二三號判處有期徒
    刑三年二月確定；又於同年八月三十日，因違反肅清煙毒條
    例案件，經臺灣高雄地方法院以八十二年度訴字第二八八二
    號判處有期徒刑三年四月，褫奪公權三年確定；再於八十六
    年七月二十二日，因違反肅清煙毒條例及麻醉藥品管理條例
    案件，經本院以八十六年度訴字第三六九號分別判處有期徒
    刑三年六月、五月，並定應執行刑為有期徒刑三年九月確定
    ，上開三罪之有期徒刑部分經入監接續執行後，已於九十四
    年十月三十一日縮刑期滿執行完畢。其又曾因施用毒品案件
    ，經送執行觀察、勒戒後，因認有繼續施用毒品之傾向，接
    續執行強制戒治，後經戒治所評定合格，認無繼續戒治之必
    要，於九十二年二月十日停止戒治，所餘期間付保護管束，
    上開保護管束期間業於九十二年七月二十九日屆滿而執行完
    畢，並由臺灣彰化地方法院檢察署檢察官以九十二年度戒毒
    偵字第四三八號案件為不起訴之處分確定；復於九十五年五
    月三十日，因施用第一級毒品案件，經本院以九十五年度訴
    字第七六三號一案判處有期徒刑一年四月在案（該案嗣已於
    九十五年六月二十六日確定）。詎仍不知警惕，於上開強制
    戒治執行完畢五年內之本院九十五年度訴字第七六三號案件
    於九十五年五月三十日宣判後：(1)又另行基於施用第一級毒
    品海洛因之概括犯意，自九十五年六月上旬某日起至同年六
    月二十一日凌晨四時許止，以平均二、三天施用一次之量，
    在其位於彰化縣和美鎮○○里○○路○段一五０巷四號住處
    ，或以將少許海洛因粉末置入注射針筒內加水後，再以針筒
    注射手臂施用之方式，或以將少許海洛因摻入香煙內點火吸
    用之方式，連續施用第一級毒品海洛因多次；(2)又於九十四
    年二月二日修正公布之刑法，自九十五年七月一日起生效施
    行後，復另行基於施用第一級毒品海洛因之犯意，於九十五
    年七月十三日下午三時許，在彰化縣和美鎮○○路上之福茂
    加油站廁所，以將少許海洛因粉末摻入香煙內點火吸用之方
    式，施用第一級毒品海洛因一次；(3)再另行基於施用第二級
    毒品甲基安非他命之犯意，於九十五年七月十三日下午三時
    餘許（起訴書誤載為三時許），在位於彰化縣和美鎮境內之
    某加油站廁所內，以將少許甲基安非他命放在鋁箔紙上，以
    火燒烤再吸其煙霧之方式，施用第二級毒品甲基安非他命一
    次。嗣先於九十五年六月二十一日上午七時三十五分許，為
    警在其上址住處查獲，並起出其所有施用剩餘之殘留海洛因
    塑膠空袋二個及其所有供施用海洛因所用之注射針筒三支扣
    案；又於同年七月十四日下午七時許為警採尿送驗而查獲。
二、案經彰化縣警察局和美分局報請臺灣彰化地方法院檢察署檢
    察官偵查起訴，由本院合議庭裁定依簡式審判程序審理。
    理  由
一、訊據被告甲○○對於上揭事實均坦承不諱，經查：
  (1)被告於本院準備程序及審理時均堅稱：伊於九十五年五月三
    十日之本院九十五年度訴字第七六三號案件宣判後，係自同
    年六月上旬某日起至同年六月二十一日凌晨四時許止，以平
    均二、三天施用一次之量，連續施用海洛因多次，又伊於九
    十五年六月二十一日凌晨四時許施用海洛因之後，有戒除海
    洛因之施用，迄因於同年七月間開刀之手臂疼痛，才又另行
    於九十五年七月十三日下午三時許起意施用海洛因一次等語
    。
  (2)復按於九十四年二月二日修正公布之刑法，已自九十五年七
    月一日起生效施行，修正前刑法第五十六條之連續犯規定，
    業經刪除。連續數行為而犯同一之罪名，均在新法施行前者
    ，新法施行後，應依刑法第二條第一項之規定，適用最有利
    於行為人之法律；部分之數行為，發生在新法施行前者，新
    法施行後，該部分適用最有利於行為人之法律，若其中部分
    之一行為或數行為，發生在新法施行後者，該部分不能論以
    連續犯（最高法院九十五年第八次刑事庭會議決議參照）。
    又依新法對於上開反覆實施犯罪模式之對應處置，除合於「
    接續犯」或「包括一罪」之情形外，則僅能依數罪併罰之規
    定個別處斷。再依最高法院八十六年臺上字第三二九五號判
    例意旨，數行為於同時同地或密切接近之時地實施，侵害同
    一之法益，各行為之獨立性極為薄弱，依一般社會健全觀念
    ，在時間差距上，難以強行分開，在刑法評價上，以視為數
    個舉動之接續施行，合為包括之一行為予以評價，較為合理
    ，方屬接續犯之範疇，足見「接續犯」之成立，係以時、空
    密接性為前提要件，即透過對於同一法益之同種類侵害行為
    繼續不間斷之實行，業已稀釋個別行為之獨立性，致使刑法
    評價時將之視為單一、整體之犯罪行為，以符合社會一般人
    對於行為概念之認知，並與行為人之犯罪目的相互結合；至
    於學理上「包括一罪」概念中，與施用毒品之犯罪型態較有
    關聯者，應屬「集合犯」之態樣，此即依一般社會通念，特
    定犯罪行為具有反覆實施之特性，立法者於制定刑罰法律之
    初，亦已認知該種行為類型之反覆性，而有意藉由法條中客
    觀構成要件之行為要素，涵括上開具有反覆實施特性之數個
    犯罪行為，仍僅接受一次刑法之評價為已足。然施用毒品犯
    罪，或為零星偶一之施用，或長期不間斷的反覆施用，均有
    其可能性，是自難認立法者於制定刑罰法律之初，已認知施
    用毒品行為必屬具反覆性之犯罪，且有意藉由法條中客觀構
    成要件之行為要素，涵括上開具有反覆實施特性之數個犯罪
    行為。況實務上最高法院歷來僅將專以觸犯該等法條之罪，
    為其日常生活之職業者之常業犯，認為其性質上屬多數行為
    之集合犯，在法律上將之擬制為一罪（即學理上稱之實質上
    一罪，最高法院九十二年臺上字五一一五號判決、九十二年
    臺上字第四九五九號判決、九十三年臺上字第三六０九號判
    決、九十四年臺上字第四五六七號判決意旨參照）。而本次
    刑法修正既依據「刑罰公平原則」之考量，刪除有關連續犯
    之規定，並將含有連續犯性質之常業犯一併全數刪除（參見
    刑法修正草案總說明），因此，多次施用毒品犯罪之行為，
    則應回歸一般刑法上行為單、複數之認定，而予論罪科刑，
    較稱妥適。是依上開被告於本院準備程序及審理時之供述及
    最高法院九十五年第八次刑事庭會議決議意旨，被告如事實
    欄一、(1)所示之連續施用海洛因犯行，與如事實欄一、(2)所
    示施用海洛因一次之犯行，二者應屬各別起意之數罪關係，
    尚難論以屬接續犯或集合犯之一罪關係，公訴人起訴書認被
    告上揭如事實欄一、(1)、(2)所示之施用海洛因多次之犯行，
    係屬集合犯之包括一罪，容有未洽（臺灣高等法院臺中分院
    九十五年度上訴字第二三六六號刑事判決意旨參照）。
  (3)此外，復有彰化縣警察局和美分局代號與真實姓名對照認證
    單、詮昕科技股份有限公司出具之濫用藥物尿液檢驗報告各
    二件、臺灣彰化地方法院檢察署刑案資料查註紀錄表、臺灣
    高等法院被告全國前案紀錄表、在監在押全國紀錄表各一份
    在卷可稽，並有被告所有於如事實欄一、(1)所示連續施用海
    洛因期間施用剩餘之殘留海洛因塑膠空袋二個，及其所有於
    上開刑法修正生效施行前之期間內、供施用海洛因所用之注
    射針筒三支扣案可佐，本件事證明確，被告前揭犯行均洵足
    認定。
二、按海洛因係毒品危害防制條例所定之第一級毒品，而甲基安
    非他命則係同條例所定之第二級毒品，均不得非法施用。核
    被告所為，係犯毒品危害防制條例第十條第一項之施用第一
    級毒品罪及同條第二項之施用第二級毒品罪。其為供施用第
    一級毒品及第二級毒品而持有各該級毒品之低度行為，應各
    為施用之高度行為所吸收，均不另論罪。又於九十四年二月
    二日修正公布之刑法，於被告所為如事實欄一、(1)所示之連
    續施用海洛因行為後，已自九十五年七月一日起生效施行，
    其中修正前刑法第五十六條連續犯之規定業經刪除，且關累
    犯之規定，修正前刑法第四十七條規定：「受有期徒刑之執
    行完畢，或受無期徒刑或有期徒刑一部之執行而赦免後，五
    年以內再犯有期徒刑以上之罪者，為累犯，加重本刑至二分
    之一。」、修正前刑法第四十九條規定：「累犯之規定，於
    前所犯罪依軍法或於外國法院受裁判者，不適用之。」，與
    修正後刑法第四十七條之規定：「（第一項）受徒刑之執行
    完畢，或一部之執行而赦免後，五年以內故意再犯有期徒刑
    以上之罪者，為累犯，加重本刑至二分之一。（第二項）第
    九十八條第二項關於因強制工作而免其刑之執行者，於受強
    制工作處分之執行完畢或一部之執行而免除後，五年以內故
    意再犯有期徒刑以上之罪者，以累犯論」、修正後刑法第四
    十九條規定：「累犯之規定，於前所犯罪在外國法院受裁判
    者，不適用之。」不同，前揭連續犯規定之刪除及累犯相關
    規定之修正，雖均非犯罪構成要件之變更，但顯已影響行為
    人刑罰之法律效果，自均屬法律有變更，依現行刑法第二條
    第一項之規定，經比較新、舊法之結果，因上開刑法之修正
    對被告並非有利，故有關被告如事實欄一、(1)所示之連續施
    用海洛因犯行，仍應依刑法第二條第一項前段之規定，適用
    被告行為時之刑法（即修正前之刑法）第五十六條連續犯及
    第四十七條累犯之規定（最高法院九十五年第八次刑事庭會
    議決議意旨參照）；至被告所為如事實欄一、(2)、(3)所示施
    用海洛因及施用甲基安非他命各一次之犯行，因其犯罪時間
    係在修正刑法自九十五年七月一日生效施行之後，自應逕適
    用現行刑法之相關規定，而毋須為新、舊法之比較。是被告
    所為如事實欄一、(1)所示先後多次之施用第一級毒品海洛因
    之犯行，時間緊接，犯罪構成要件相同，顯係基於概括之犯
    意反覆為之，應依修正前刑法第五十六條之連續犯規定，論
    以一罪，並加重其刑。再被告前曾於八十二年三月三十日，
    因違反肅清煙毒條例案件，經本院以八十一年度訴字第一二
    二三號判處有期徒刑三年二月確定；又於同年八月三十日，
    因違反肅清煙毒條例案件，經臺灣高雄地方法院以八十二年
    度訴字第二八八二號判處有期徒刑三年四月，褫奪公權三年
    確定；再於八十六年七月二十二日，因違反肅清煙毒條例及
    麻醉藥品管理條例案件，經本院以八十六年度訴字第三六九
    號分別判處有期徒刑三年六月、五月，並定應執行刑為有期
    徒刑三年九月確定，上開三罪之有期徒刑部分經入監接續執
    行後，已於九十四年十月三十一日縮刑期滿執行完畢，有臺
    灣彰化地方法院檢察署刑案資料查註紀錄表、臺灣高等法院
    被告全國前案紀錄表各一份在卷可考，其於五年以內再犯本
    件有期徒刑以上之三罪，有關如事實欄一、(1)所示之連續施
    用海洛因犯行，應依修正前刑法第四十七條之規定論以累犯
    ，並遞加重其刑，至如事實欄一、(2)、(3)所示施用海洛因及
    施用甲基安非他命各一次之犯行，則各應依現行刑法第四十
    七條第一項之規定，論以累犯，並各加重其刑。爰審酌被告
    之素行、犯罪之動機、目的、施用毒品係戕害自身健康、其
    所為如事實欄一、(1)至(3)所示三罪之犯罪手段、所生危害及
    其犯罪後之態度等一切情狀，就其所為前揭三罪，分別量處
    如主文所示之刑，並依修正前刑法第五十一條第五款之規定
    定其應執行之刑【查自九十五年七月一日起生效施行之修正
    刑法第五十一條第五款之規定，將原來多數有期徒刑合併應
    執行之刑不得逾二十年，提高為不得逾三十年，新法施行後
    ，應依現行刑法第二條第一項之規定，適用最有利於行為人
    之法律，裁判確定前犯數罪，其中一罪在新法施行前者，亦
    同（最高法院九十五年第八次刑事庭會議決議意旨參照）。
    是本件被告所犯上開三罪，雖僅如事實欄一、(1)所示之行為
    係在新法施行之前，然就被告所犯上開三罪所處如主文所示
    之有期徒刑，仍應依現行刑法第二條第一項前段之規定，適
    用修正前刑法第五十一條第五款之規定定其應執行之刑】，
    以示懲儆。
三、扣案之殘留海洛因塑膠空袋二個（其內所殘留之白粉係海洛
    因一節，已據被告陳明在卷，且被告於九十五年六月二十一
    日上午七時三十五分許為警查獲後所採集之尿液，經送檢驗
    之結果，確僅呈海洛因代謝物嗎啡之陽性反應，有上開詮昕
    科技股份有限公司出具之濫用藥物尿液檢驗報告一紙在卷可
    稽，堪認被告上開供述與事實相符；又上開殘留之海洛因與
    該塑膠空袋二個已無法析離，是前開塑膠空袋二個亦均應視
    為毒品），均係屬第一級毒品，應依毒品危害防制條例第十
    八條第一項前段之規定沒收銷燬之。又扣案之注射針筒三支
    ，係被告所有、供其於刑法修正前連續施用海洛因所用之物
    一節，亦據被告供明在卷，爰均依修正前刑法第三十八條第
    一項第二款之規定（按沒收為從刑之一種，與主刑具有從屬
    之關係，依最高法院九十年度臺上字第一七三一號裁判意旨
    所揭示從刑依附於主刑之原則，本件被告所為前開如事實欄
    一、(1)所示之犯行，依前所述，有關與被告此部分罪刑有關
    之連續犯、累犯及數罪之定應執行刑等事項，既均適用修正
    前之刑法相關規定，則有關從刑之沒收規定，自亦應從屬適
    用修正前刑法第三十八條之規定）併予宣告沒收之。
據上論斷，應依刑事訴訟法第二百七十三條之一第一項、第二百
九十九條第一項前段，毒品危害防制條例第十條第一項、第二項
、第二十三條第二項、第十八條第一項前段，刑法第十一條、第
二條第一項前段、第四十七條第一項，修正前刑法第五十六條、
第四十七條、第五十一條第五款、第三十八條第一項第二款，判
決如主文。
本案經檢察官黃淑媛到庭執行職務
中    華    民    國  九十五  年  十一  月    二十    日
                  刑事第二庭    法  官  李雅俐
以上正本證明與原本無異。
如不服本判決，應於判決送達後十日內，向本院提出上訴狀（須
附繕本）。
中    華    民    國  九十五  年  十一  月    二十    日
                                書記官  陳秀娟
附錄論罪科刑法條：
毒品危害防制條例第十條：
施用第一級毒品者，處六月以上五年以下有期徒刑。
施用第二級毒品者，處三年以下有期徒刑。


司法院資訊處製作；財團法人民間司法改革基金會備份。
